【裁判字號】    89,上更(一),403
【裁判日期】    900313
【裁判案由】    給付貨款等
【裁判全文】
臺灣高等法院民事判決  八十九年度上更(一)字第四０三號
   上  訴  人  乙○○     台北市○○街三六一巷二十三弄六號二樓
   被 上訴 人  甲  ○     台北縣中和市○○路一０一巷八號
右當事人間請求給付貨款等事件，上訴人對於中華民國八十七年十二月二十九日臺灣
臺北地方法院第一審判決（八十七年度訴字第一九六五號），提起上訴，經判決後，
由最高法院發回更審，本院判決如左：
      主    文
原判決關於命上訴人給付之金額超過新台幣捌拾壹萬參仟玖佰元本息部分及該部分假
執行之宣告暨訴訟費用之裁判均廢棄。
右開廢棄部分，被上訴人在第一審之訴及假執行之聲請均駁回。
其餘上訴駁回。
第一、二審及發回前第三審訴訟費用由被上訴人負擔十五分之七，餘由上訴人負擔。
      事    實
一、上訴人聲明求為判決：(一)、原判決廢棄。(二)、被上訴人在第一審之訴及假執行之
    聲請均駁回。(三)、第一、二審及發回前第三審訴訟費用由被上訴人負擔。其事實
    上陳述，除與原判決及本院前審判決記載相同部分，予以引用外，並補稱略以：
    (一)、兩造交易多年，就各項貨品單價均明確約定，上訴人陸續簽發支票交被上訴
    人兌領，兩造係屬買賣關係，自有短期消滅時效之適用。(二)、上訴人於民國（下
    同）八十六年八月二十日在被上訴人所作成之清單上書明「金額未確定」、「貨
    還沒點清」等語，不能認上訴人已承認是項貨款債務，上開短期消滅時效自不因
    此中斷，被上訴人於八十五年五月二十二日起訴請求給付貨款，其請求權即已罹
    於時效。(三)、被上訴人參加上訴人為會首之互助會二會，僅繳納新台幣（下同）
    二十九萬二千六百二十元，尚欠四十一萬三千八千百八十元未繳。所用之證據，
    除援用原審及本院前審判決之立證方法外，並補提出應繳會款明細表乙件為證。
二、被上訴人聲明求為判決：(一)、上訴駁回。(二)、第二審及發回第三審訴訟費用由上
    訴人負擔。其事實上陳述，除與原判決及本院前審判決記載相同部分，予以引用
    外，並補稱略以：(一)、上訴人在貨品明細單上親自簽名承認前欠之貨款，足證時
    效已中斷，本件請求權應自八十六年八月二十日起算。(二)、被上訴人固有於八十
    四年十一月二十日標得互助會一會，收取會款七十萬六千五百元，但另一活會未
    標，會款均有按時繳納，無積欠情事。所用之證據，援用原審及本院前審判決之
    立證方法。
          理    由
一、本件被上訴人起訴主張：上訴人自八十五年三月十六日起，至同年五月二十六日
    止，陸續向伊購買如原判決後附明細帳單所示貨品，尚欠貨款八十一萬三千九百
    元；又伊參加上訴人為會首之互助會二會，該會連同會首共三十八會，每會二萬
    元，自八十二年二月份起至八十五年三月份止，按月已於每月二十日各開標一次
    （下稱系爭互助會），其中一會於八十四年十一月二十日以四千五百元得標，另
    一會為活會，伊已繳足會款至八十五年二月二十日，至同年三月二十日為尾會，
    扣除伊之二會後，上訴人應給付會款三十六人次，計七十二萬元，亦拒不給付。
    上訴人尚欠貨款八十一萬三千九百元及會款七十二萬元，共計一百五十三萬三千
    九百元等情，爰依貨款及會款之法律關係，求為命上訴人如數給付，並加付法定
    遲延利息之判決。
    上訴人則以：伊已簽發支票給付貨款，支票未兌現，被上訴人訴請伊給付票款，
    自不得再重複請求；且兩造曾協議退貨，伊簽立退貨清單另有四紙（編號一至四
    ），被上訴人並未提出；況被上訴人之貨款請求權，已罹於短期時效而消滅。又
    被上訴人參加系爭互助會二會，已分別於八十三年三月二十日及八十四年十一月
    二十日得標，得標會款已給付被上訴人，並無積欠被上訴人會款云云，資為抗辯
    。
二、關於貨款部分：
    (一)被上訴人主張上訴人自八十五年三月十六日起至同年五月二十六日止，陸續向
      被上訴人買受如原判決後附明細帳單所示貨品，被上訴人已依約交貨，上訴人
      迄今尚欠貨款八十一萬三千九百元之事實，業據其提出送貨單及上訴人簽收之
      貨品明細表為證（見原審卷第八至十二頁），且上訴人就上開筆錄之真正亦不
      爭執（見本院更一卷第四十五頁），自堪信為真實。
    (二)被上訴人前另案起訴請求上訴人給付票款六十萬元（惟迄未經清償完畢），其
      原因關係固係買賣，為上訴人所欠被上訴人貨款之一部，經本院前審調閱原審
      台北簡易庭八十五年度北簡字第一０五七七號卷宗查明屬實，惟票款請求權與
      貨款給付請求權，乃性質不同之請求權，債權人自得同時主張或擇一請求，自
      不生重複請求之問題。又上訴人雖抗辯於兩造協議退貨時，伊同時簽立之退貨
      清單另有四紙（編號一至四），被上訴人並未全部提出云云，然查，本件被上
      訴人提出編號五及編號六清單，係據以請求上訴人給付自八十五年三月十六日
      起至同年五月二十六日止購貨尚欠之貨款，另編號一至編號四之清單所載購貨
      日期，則係自八十四年三月三日起至八十五年二月六日，顯與被上訴人請求之
      本件貨款無關，是被上訴人未提出編號一至四部分之清單，自無不當（見原審
      卷第八至十四頁、第五十、五一頁）。至上訴人另抗辯伊係受被上訴人之委託
      寄賣系爭貨品，因銷路欠佳，上訴人欲退貨始書立該六紙退貨清單云云，惟被
      上訴人否認係屬寄賣，而上訴人復不能舉證證明；再由兩造業已交易多年，關
      於各項貨品之單價均明確約定，而上訴人就貨款亦陸續簽發整額支票交付被上
      訴人兌現（為上訴人所不爭執，見本院更一卷第六十三頁）等情節以觀，足見
      兩造間係屬賣斷性質之買賣關係，而非委託寄賣，上訴人自無由免其給付貨款
      之義務。
    (三)按民法第一百二十七條第八款所謂商人所供給之商品代價，係指商人所供給其
      所從事營業項目之商品之代價而言。而所稱商人，舉凡販賣商品之人，即足當
      之。查兩造已交易多年，各項貨品單價均明確約定，而上訴人亦陸續簽發整額
      支票交與被上訴人兌領貨款，已如前述，且卷附兩造所不爭之受貨單六紙上記
      載交貨日期、品名及數量等情節以觀（見原審卷第一０至一二頁），則被上訴
      人從事於商品之買賣，所提供與上訴人之系爭貨品代價，自有該條款之適用，
      被上訴人抗辯無二年短期消滅時效之適用，殊無足取。
    (四)上訴人曾於八十六年八月二十日應訴外人李淵源之邀，與被上訴人就上開貨品
      之數量及金額，再予確認，惟因上訴人主張景氣不佳滯銷，又有部分潮濕退色
      ，要求退貨，經被上訴人同意，在貨品帳單上簽認退貨「貨品未清點、金額未
      確定」字樣（見原審第一三頁、一四頁），為兩造所不爭執（見本院更一卷第
      四十五頁、六十三頁、六十四頁）。足見上訴人承認帳單上貨品之金額及數量
      無誤，惟僅因上訴人主張貨品有部分瑕疵，雙方雖同意退貨，僅因尚未清點，
      致退貨之金額未確定。上訴人既已於八十六年八月二十日承認被上訴人請求之
      貨款，依民法第一百二十九條第一項第二款規定，其消滅時效，於是日中斷，
      上開二年短期消滅時效應自是日重行起算。是被上訴人於八十七年五月二十二
      日向原審起訴請求上訴人給付本件貨款（見原審卷第五頁正面），顯未逾二年
      之消滅時效期間。
    (五)上訴人抗辯系爭貨品有瑕疵，被上訴人同意退貨等語，固為被上訴人所不爭執
      （見本院更一卷第六十三頁），惟雙方於八十六年六月二十日為前開協議後，
      上訴人迄未辦理退貨，亦未主張瑕疵擔保請求減少價金（見本院更一卷第六十
      四頁），則被上訴人請求上訴人給付貨款八十一萬三千九百元，自屬有據。
三、關於會款部分：
    (一)被上訴人主張參加上訴人為會首之互助會二會，該互助會連同會首共三十八會
      ，自八十二年二月份起至八十五年三月份止，按月於每月二十日各開標一次，
      被上訴人參加之二會，其中一會於八十四年十一月二十日以四千五百元得標之
      事實，業據其提出，上訴人所作成之第三十八會得標會算單為證（見原審卷第
      九十七頁），且為上訴人所不爭執，固堪信為真實。
    (二)惟被上訴人另主張，另外一會為活會，被上訴人已繳足會款至八十五年二月二
      十日，至八十五年三月二十日為尾會，扣除被上訴人之二會後，上訴人應給付
      尾會會款三十六人次，計七十二萬元云云，則為上訴人所否認，並抗辯稱被上
      訴人另一會已於八十三年三月二十日因被上訴人在香港無法按時繳納會款囑伊
      代標，標得會款七十萬六千五百元已交付予被上訴人，事後被上訴人僅付會款
      二十九萬二千六百二十元，尚欠四十一萬三千八百八十元等語（見本院更一卷
      第五十四頁反面），經查：
      1.被上訴人於起訴狀所附會錢名單中除列明於八十四年十一月二十日已標得兩
        造所不爭執之一會外，並標明於八十三年五月二十日另標一會開標金額四千
        八百元，得會金額七十萬六千五百元，有被上訴人所提出之會錢名單可稽（
        見原審卷第三十頁、三十一頁）。雖被上訴人云，該名單係依其他會員所記
        載之會單抄下來（見原審卷第七十頁反面被上訴人準備書狀三第二行），但
        查果如被上訴人所云伊並未於八十三年間標會，則被上訴人何以將之轉載並
        製作名單而於八十七年四月十三日以郵局存證信函寄予上訴人（有台北郵局
        二０六０號存證信函可據，原審卷第十五頁、二０頁、二十一頁）？顯與常
        情有悖。雖上開名單所載之日期與上訴人所辯稱之日期有所出入，仍足認被
        上訴人所主張伊另有一尾會為活會云云，殊無足取。
      2.被上訴人又主張，伊已繳清會款至八十五年二月二十日云云，雖據其提出繳
        納會款表為證（見原審卷二二頁），惟上訴人對被上訴人所提出之上開繳納
        會款表，除就其中(1)八十二年二月二十日入現金四萬元、(2)八十二年四月二
        十二日客票八萬八千元、(3)八十二年四月二十二日買戒子二只一萬七十二百
        五十元、(4)八十二年十月十六日客票六萬元、(5)八十二年十二月九日至香港
        借港幣二萬五千元折台幣八萬七十三百七十元等五項合計二十九萬三千六百
        二十元予以承認外，其餘如入現金、貨款抵會款等均予否認（見原審卷三八
        頁反面、三九頁、六七頁正、反面、八四頁、一０二頁正、反面、本院上字
        卷六四頁正、反面），而被上訴人復不能舉證證明其餘會款均已繳清，益證
        上訴人所抗辯因被上訴人無以繼續繳會款，囑伊於八十三年三月二十日代標
        一會乙節，應屬可取。
    (三)被上訴人所參加之二會，均已於八十四年十一月二十日前標取，並無另一活會
      未標之情形，有如前述，則上訴人之訴訟代理人於原審所為「被上訴人參加二
      會，一會於十一月二十日標走，另一會未標」之自認（見原審卷第五十八頁）
      ，顯與上開事實不符。上訴人於事後撤銷其訴訟代理人所為之該項自認（見原
      審卷第六十七頁），核無不合。則被上訴人主張伊尚有八十五年二月二十日之
      尾會為活會，請求上訴人給付會款七十二萬元，即屬無據。
四、綜上所述，被上訴人依據買賣之法律關係，請求上訴人給付貨款八十一萬三千九
    百元及自本件起訴狀繕本送達之翌日即八十七年六月十七日起，至清償日止，按
    年息百分之五計算之利息部分，自屬應予准許；至其依據會款之法律關係，請求
    上訴人給付會款七十二萬元並加付法定遲延利息部分，即屬不應准許。從而，原
    審就上開不應准許部分所為上訴人敗訴之判決，自有未洽，上訴論旨指摘原判決
    此部分不當，求予廢棄改判，為有理由；就上開應予准許部分，所為上訴人敗訴
    之判決，核無違誤，上訴論旨猶執前詞指摘原判決此部分不當，求予廢棄改判，
    為無理由。
五、至兩造其餘之攻擊或防禦方法及未經援用之證據，經本院斟酌後，認為均不足以
    影響本判決之結果，自無逐一詳予論駁之必要，併此敘明。
六、據上論結，本件上訴為一部有理由，一部無理由，依民事訴訟法第四百五十條、
    第四百四十九條第一項、第七十九條但書、判決如主文。
中      華      民      國      九十    年      三      月     十三     日
                                   台灣高等法院民事第十三庭
                                          審判長法  官  林  鄉  誠
                                                法  官  陳  駿  璧
                                                法  官  劉  清  景
右正本係照原本作成。
不得上訴。
中      華      民      國      九十    年      三      月    十四      日
                                                書記官  高  澄  純


司法院資訊處製作；財團法人民間司法改革基金會備份。
